【裁判字號】    94,交聲,392
【裁判日期】    950814
【裁判案由】    聲明異議
【裁判全文】
臺灣臺南地方法院交通事件裁定         94年度交聲字第392號
移送機關  交通部公路總局嘉義區監理所臺南監理站
受處分人
即異議人  甲○○
上列受處分人因違反道路交通管理處罰條例案件，對於交通部公
路總局嘉義區監理所臺南監理站民國94年8月17日所為之裁決處
分（處分案號：嘉監南字第裁74-S00000000號）聲明異議，本院
裁定如下：
    主  文
異議駁回。
    理  由
一、聲明異議意旨略以：受處分人即異議人甲○○雖不否認有於
    民國94年5月13日晚間8點15分左右，駕駛車牌號碼2112-JF
    號自用小客車，沿臺南市○○路，由西往東方向行經該路6
    號前時，不慎與由被害人陳寧波所駕駛之車牌號碼TMD-785
    號輕型機車發生碰撞，並造成被害人受有外傷性小腦出血併
    顱內出血、左大腿骨折、左小腿開放性骨折等傷害後，而未
    下車察看，且未報警前來處理，亦未通知救護車前來救護被
    害人，隨即駕車離開現場等事實。然而，本件車禍之發生，
    係因被害人酒後駕車逆向行駛，而與異議人所駕駛之小客車
    碰撞所致，異議人應無任何過失，故無逃離現場之必要。又
    異議人於事後亦已多次與被害人協議和解之事宜。原處分機
    關即交通部公路總局嘉義區監理所臺南監理站未經查明，即
    貿然對於異議人加以裁罰，實非適當，故異議人不服原處分
    ，乃提起本件異議。
二、按汽車駕駛人，駕駛汽車肇事致人受傷或死亡而逃逸者，吊
    銷駕駛執照；而汽車駕駛人，曾依道路交通管理處罰條例第
    62條第1項之規定吊銷駕駛執照者，終身不得考領駕駛執照
    ，修正施行前即本件交通違規發生時與原處分機關裁處時之
    道路交通管理處罰條例第62條第1項後段及第67條第1項分別
    定有明文。
三、經查：
    （一）受處分人即異議人甲○○並不否認有於94年5月13日
          晚間8點15分左右，駕駛車牌號碼2112-JF號自用小客
          車，沿臺南市○○路，由西往東方向行經該路6號前
          時，不慎與由被害人陳寧波所駕駛之車牌號碼TMD-78
          5號輕型機車發生碰撞，並造成被害人受有外傷性小
          腦出血併顱內出血、左大腿骨折、左小腿開放性骨折
          等傷害後，而未下車察看，且未報警前來處理，亦未
          通知救護車前來救護被害人，隨即駕車離開現場等事
          實，且有臺南市警察局南市警交字第S00000000號舉
          發違反道路交通管理事件通知單1紙、臺南市警察局
          第六分局94年7月25日南市警六交字第09446263070號
          書函1份、94年9月22日南市警六刑字第09446025950
          號函所附之異議人與被害人家屬之警詢筆錄、道路交
          通事故現場圖、道路交通事故調查報告表(一)、(二)各1
          份及事故現場與肇事車輛蒐證照片18張在卷可參。又
          被害人因本件車禍而受有前述傷害，則有上開南市警
          六刑字第09446025950號函附之國立成功大學醫學院
          附設醫院94年5月16日第016164號診斷證明書影本1紙
          存卷足憑，故異議人於上述時、地，有駕車肇事致人
          受傷後而逕行離開現場之情事，應可認定。
    （二）其次，受處分人即異議人甲○○於上開時、地，駕車
          肇事致被害人陳寧波受傷後，於知悉肇事之情況下，
          竟未下車察看，且未報警前來處理，亦未通知救護車
          救護被害人，隨即先行離開現場等情，業據其於本件
          車禍逕行離開現場行為所涉之公共危險刑事案件警詢
          時及偵查中供認屬實（參見卷附之94年5月13日警詢
          筆錄、94年10月20日偵訊筆錄）。而道路交通管理處
          罰條例第62條第1項後段「駕車肇事致人受傷而逃逸
          」之處罰規定，其立法目的係為維護交通安全，加強
          救護，減少被害人之死傷，並促使駕駛人肇事後能對
          被害人即時救護。因之，依照上開規定之意旨，可知
          交通事故發生後，各肇事駕駛人均應留在現場處理善
          後事宜，並對於被害人進行相關救護措施，尚不因各
          駕駛人之駕駛行為是否具有過失而有所不同，否則假
          若駕車肇事之結果，同時造成人員之傷亡，則逕行駕
          車離去之駕駛人就本次車禍之發生而言，縱然未有任
          何過失，然其仍難免除本條項之違規責任。而本件異
          議人於前述時、地，駕車肇事並致被害人受傷後，竟
          於知悉車禍發生之情況下，率然棄上述「停留現場」
          及「照顧救護受傷之被害人」等義務於不顧，並隨即
          擅自離開現場，顯見其行為業已該當「駕車肇事致人
          受傷而逃逸」之交通違規構成要件無疑。
    （三）何況本件車禍經送臺灣省臺南區車輛行車事故鑑定委
          員會鑑定結果，亦認受處分人即異議人甲○○駕駛小
          客車，未遵行車道，侵入來車道，為本件車禍發生之
          肇事原因等情，有該委員會94年9月15日南鑑字第094
          5903378號函及所附之鑑定意見書1份在卷可憑。後來
          經送覆議結果，臺灣省車輛行車事故覆議鑑定委員會
          修正意見文詞為異議人於夜間駕駛自用小客車，行經
          劃有分向限制線路段，侵入來車道，為肇事原因等語
          ，亦有該覆議委員會94年12月20日府覆議字第094010
          0796號函1份附卷可參，此結果應可證明異議人駕車
          肇事致被害人陳寧波受傷之行為，確有過失無疑。故
          異議人所辯：本件車禍之發生，係因被害人酒後駕車
          逆向行駛所致，其應無任何過失等語，經核尚非可採
          。基此，異議人前開駕車肇事致人受傷之行為，不僅
          確有過失，且其隨後駕車逕自離開現場之行為，亦確
          已違反上述修正施行前道路交通管理處罰條例第62條
          第1項後段之規定無疑，故原處分機關就肇事逃逸部
          分之違規行為，依法裁處異議人吊銷駕駛執照，經核
          並無違誤。
    （四）此外，受處分人即異議人甲○○因本次駕車肇事致人
          受傷而離開現場行為所涉駕車肇事逃逸之公共危險刑
          事案件，亦經臺灣臺南地方法院檢察署檢察官查明異
          議人確有肇事致人受傷而逃逸之故意與行為後，而於
          94年5月23日，以95年度調偵字第135號緩起訴處分書
          ，對於異議人之前開公共危險犯行予以緩起訴處分，
          且該案經依職權送請再議後，復為臺灣高等法院臺南
          分院檢察署檢察官認為並無不當，而駁回確定在案等
          情，除據本院調閱前述臺灣臺南地方法院檢察署95年
          度調偵字第135號偵查卷宗詳細審核無誤外，並有該
          案之臺灣臺南地方法院檢察署檢察官95年度調偵字第
          135號緩起訴處分書及臺灣高等法院臺南分院檢察署9
          5年度上職議字第1869號處分書各1份附卷足參，此結
          果更加證明異議人確有肇事致人受傷而逃逸之行為。
          從而，異議人於前述時、地，有駕車肇事致人受傷而
          逃逸之違規情事，應可確認。
    （五）至於肇事駕駛人駕車肇事致人受傷而逃逸後，是否與
          被害人達成和解，則係該肇事逃逸之駕駛人肇事後對
          於民事損害賠償及所涉刑事告訴乃論之過失傷害罪嫌
          等相關事宜之事後處置問題，此結果與其業已違反之
          肇事致人受傷而逃逸之交通違規行為，經核尚無任何
          關連，故肇事逃逸之駕駛人亦不能僅執事後和解之結
          果，而欲解免其業已觸犯之上述交通違規責任，附此
          敘明。
四、綜上所述，受處分人即異議人甲○○有於上述時、地，駕駛
    小客車與被害人陳寧波所駕駛之輕型機車發生碰撞，並造成
    被害人受傷後逕行駕車逃逸之違規事實既可認定，則原處分
    機關即交通部公路總局嘉義區監理所臺南監理站，據此並引
    用上開修正施行前即本件違規行為發生時與原處分機關裁處
    時之道路交通管理處罰條例第62條第1項後段及第67條第1項
    等規定，裁處異議人吊銷駕駛執照，並為終身不得考領駕駛
    執照之諭知，於法即無不當。至異議人就本件裁決處分之異
    議內容，經核並無理由，故應予以駁回。
五、據上論斷，應依道路交通案件處理辦法第19條，裁定如主文
    。
中    華    民    國    95    年     8    月    14    日
                  交通法庭  法  官  陳志成
以上正本證明與原本無異。
如不服本裁定應於送達後5日內向本院提出抗告狀（應附繕本）
。
                            書記官  黃瓊蘭
中    華    民    國    95    年     8    月    14    日


司法院資訊處製作；財團法人民間司法改革基金會備份。
